臺灣臺北地方法院民事判決　九十一年度簡上字第二九六號
　　上　訴　人　甲○○
　　被　上訴人　耀東大廈管理委員會
　　法定代理人　乙○○
　　訴訟代理人　林賢宗律師
右當事人間請求給付管理費事件，上訴人對於中華民國九十一年三月十五日本院台北
簡易庭九十年度北簡字第五二九八號第一審判決提起上訴，本院判決如左：
    主  文
上訴駁回。
上訴人應再給付被上訴人新臺幣參萬貳仟肆佰元，及自民國九十一年七月五日起至清
償之日止，按週年利率百分之五計算之利息。
第二審及追加之訴之訴訟費用由上訴人負擔。
    事  實
甲、上訴人方面：
一、聲明：
  （一）原判決廢棄。
  （二）被上訴人在第一審之訴及假執行之聲請均駁回。
二、陳述：除與原審判決書所載者相同茲予引用外，另補稱：系爭被上訴人主張上訴
    人占用之坐落位置，係屬違建，被上訴人主張向上訴人收取管理費用，自屬不當
    。又該位置為上訴人通行之孔道，被上訴人自不能自行規劃成停車位，而妨害上
    訴人通行，因此，被上訴人亦不得向上訴人收取費用。又上訴人並未積欠管理費
    。
三、證據：除與原審判決書記載相同者外，另補台北市政府建築管理處勘記錄表、收
    費收據等件影本及照片為證。
乙、被上訴人方面：
一、聲明：
  （一）駁回上訴。
  （二）上訴人應再給付被上訴人新台幣（下同）三萬二千四百元及自被上訴人九十
        一年七月一日補正訴狀送達之翌日（即九十一年七月五日）起至清償日止，
        按週年利率百分之五計算之利息。
二、陳述：除與原審判決書記載相同者外，另補提：
  （一）被上訴人起訴時原請求上訴人給付管理費至八十九年十二月底，惟訴訟至今
        上訴人占有依舊，且仍拒付管理費至今，累計又達十八個月之久，毫無給付
        之意，為免將來再行起訴之煩，爰依民事訴訟法第四四六條第一項但書適用
        第二五五條第一項第三款之規定，擴張請求自九十年一月一日起至九十一年
        六月份為止相當於管理費之不當得利 (900x18x2=32,400)，以茲彌補。
  （二）系爭二個停車位之位置，為耀東花園大廈全體住戶之公同共有土地，業經鈞
        院八十八年易字第一八○八號上訴人竊占案之刑事法院函請管轄地政事務所
        確認屬實，上訴人之竊占行為並經台灣高等法院判決確定有案。其違法圈圍
        該地占為一己私用，除其一審自承及有附呈於一審之照片可稽外，並經一審
        法院勘驗現場獲得證明。其違法長期占用被上訴人管理之公共用地為己用，
        並拒繳每月八至九百元之管理費（八十五年五月一日之前每月八百元，之後
        為九百元），導致受全體公同共有人委託管理之被上訴人受害，原審參照民
        法不當得利等相關規定判令上訴人給付其占用期間相當於管理費之不當得利
        ，並無錯誤。上開位置為全體區分所有權人授權被上訴人管理，有八十年三
        月修正公佈之耀東花園大廈管服務規則第三十二條約定為證，則上訴人自難
        單獨占有使用，侵害被上訴人之管理及使用收益權。
  （三）上訴人抗辯上開位置係建商交付等情，被上訴人否認之。系爭土地既屬全體
        區分所有權人公同共有，建商無權將之交付，受交付之人亦不能因取自無權
        之建商而使自己變為有權。有關系爭土地之公同共有人訴請建商拆棚返地之
        訴訟，經公同共有人王永安訴訟三審勝訴確定，上訴人縱辯解建商點交，仍
        無解於其無權占有之事實。至於台北市政府建築管理處會勘記錄表所載三七
        二之二號正前停車位之圍籬非在使用執照應有位置乙節，縱係實情亦係指其
        地上之圍籬而言，與上訴人占用之土地無關，其違法占用被上訴人管理之公
        同共有土地，獲得不當利益，被上訴人請求其返還應有理由。
  （四）又上訴人門前之車位，其停車之後尚有足夠空間供其出入使用，此有原審之
        勘驗筆錄在卷為證，上訴人謂若有人占用即妨害其自由，無非作為自己占用
        之藉口，顯已言過其實。且現行大樓住戶現有五十五部車共同停放於約僅可
        容納四十餘部之共有土地上，因此須請專人調度、發證、管理，上訴人自有
        二車，另其承租人一部，長期占用公地拒不繳費，被上訴人若認令置之，將
        導致全體住戶群起效尤，既有失職，且將使大廈陷入無法管理之狀態，使全
        體住戶受害。
  （五）另七十九年二月十八日被上訴人第三十七次委員會議時即有決議系爭停車位
        ，每月僅收服務費八百元，八十年三月修訂之本廈管理服務規則第三十二條
        亦規定：後院停車場，由管委會規劃，供住戶停車，發識別證，派人管理，
        酌收服務費，以維秩序等語，並於八十五年五月一日起調整為每月九百元。
        且被上訴人每開會完畢後即公佈會議記錄供全體住戶閱覽，並且開車進入被
        上訴人管理之後院停車，多次與管理人員為停車證事宜發生爭執，並與歷任
        總幹事為收取管理費有過爭議，又經管理人員口頭及書面之催告，上訴人諉
        為不知繳交管理費一事，顯不合常情。
  （六）區分所有權人或住戶積欠應繳之公共積金，或應分擔或其他應分擔之費用已
        逾二期或達相當金額，經定相當期間催告仍不給付者，管理負責人或管理委
        員會得訴請法院命其給付應繳之金額及遲延利息。公寓大廈管理條例第二十
        一條定有明文，上訴人竊占之情，縱未圈圍竊占系爭之公有地作一己私用，
        造成被上訴人因其占用減少停車之損失，且因其停車須增加顧人調度指揮管
        理等負擔，即以一般住戶或區分所有人之身分，既有車輛進出並占用被上訴
        人管理之公同共有土地，即須與其餘住戶同遵大廈管理規約，依規約之規定
        繳交管理服務費，乃經被上訴人之長期多次催告均拒不繳交，被上訴人本於
        此一規定，亦得選擇合併要求上訴人給付。
三、證據：除援用原審之立證方法，補提八十六年十一月九日會議記錄、存證信函、
    汽機車停車管理辦法、管理規定等件影本，並聲請傳訊證人袁志誠。
     理    由
一、按於第二審程序對於訴之變更或追加，非經他造同意，不得為之。但第二百五十
    五條第一項第二款至第六款情形，不在此限，民事訴訟法第四百四十六條第一項
    定有明文。本件被上訴人於上訴人上訴後，再請求上訴人給付被上訴人三萬二千
    四百元，及自被上訴人九十一年七月一日之補正訴狀送達翌日起至清償日止之法
    定遲延利息等情，核屬同法第二百五十五條第三款之擴張應受判決事項之聲明，
    依前揭說明，被上訴人追加之訴，應予准許。
二、被上訴人起訴主張上訴人為台北市○○○路○段三二七號、三二九號耀東花園大
    廈之住戶，明知如附件一Ｂ部分所示坐落同市○○區○○段一小段六０八地號之
    部分土地，即鄰近上開門牌三二七號之二房屋之二個停車位，面積共計二八點三
    二平方公尺，係耀東花園大廈全體區分所有人公同共有之法定空地，經被上訴人
    規劃為停車位供全體住戶使用，並按月向使用者收取管理費，惟上訴人自七十九
    年三月起即占有使用，至八十五年六月間某日更以木板圈圍，將該空地上原已設
    置之鐵樁上鐵鍊加鎖，排除其他住戶使用，迄今仍拒不返還該停車位，並拒繳管
    理費。被上訴人依耀東花園大廈全體區分所有人之決議及民法不當得利之請求權
    訴請上訴人給付自八十五年五月一日積欠之管理費共計二十一萬九千二百元。嗣
    被上訴人於上訴審追加其積欠自九十年一月一日起至九十一年六月三十日止之管
    理費共計三萬二千四百元，及自被上訴人九十一年七月一日之補正訴狀送達翌日
    起（即九十一年七月五日）至清償日止之法定遲延利息等語。
三、上訴人則以系爭停車位係其依當初與建商之合約所取得享有，並無不法占用，被
    上訴人請求該二車位之管理費亦已有部分罹於時效，且系爭停車位之坐落位置，
    係屬違建，被上訴人主張向上訴人收取管理費用，自屬不當。又該位置為上訴人
    通行之孔道，被上訴人自不能自行規劃成停車位，而妨害上訴人通行，因此，被
    上訴人亦不得向上訴人收取費用，且上訴人並未積欠管理費等語，抗辯之。
四、本件被上訴人主張上訴人無權占用經耀東花園大廈規劃管理之共用停車位，應給
    付自七十九年三月起至九十一年六月三十日積欠之管理費等事實，業據其提出本
    院八十八年度易字第一八○八號以及臺灣高等法院八十九年度上易字第二二九九
    號判決為證，依該等判決內容已明確認定上訴人無權占用被上訴人之大樓全體公
    同共有土地之事實，上訴人對於上開判決並不爭執，雖被告辯稱其依當初與建商
    之合約得享有獨立排他之使用權云云，惟並未舉證以實其說，所為之上開答辯並
    不足採。又上訴人另辯稱系爭停車位之坐落位置，係屬違建，上訴人自不得收取
    管理費用云云，固據其提出台北市政府建築管理處會勘記錄為證，被告已否認之
    ，經查，上開會勘記錄之位置為台北市○○區○○路二段三七二之二號一樓前之
    圍籬，非在使用執照之應有位置，係屬違建，該圍籬違建之坐落之位置與上訴人
    占用之土地並無涉，且依前開會勘結果亦表明：有關被上訴人如何使用該社區管
    理停車位，請依公寓大廈管理條例有關規定辦理等語，益徵上訴人占用之共用停
    車位部分，與會勘之違建圍籬無關，上訴人所為之前該抗辯，亦不足採信。再者
    ，被上訴人復辯稱系爭位置為上訴人通行之孔道，被上訴人自不能自行規劃成停
    車位，而妨害上訴人通行云云，上訴人亦未舉證以明之，且系爭停車位之坐落位
    置業經原審勘驗，上訴人門口出入停車位並無困難，且如他車號妨礙出入時，被
    上訴人隨時均可通知移車，且當場測試確定無誤等情，原審並製有勘驗筆錄（詳
    原審卷第一百二十四頁）在卷為證，上訴人所辯亦無足採。另上訴人以其並未積
    欠管理費，被上訴人所訴無據云云，固據其提出收據影本為證，此亦為被上訴人
    所否認，且上訴人提出之上開收據為大廈管理費，與停車位之管理費用無涉，此
    觀上開收據之收費明細自明，所辯亦無足採。縱上，上訴人所據上訴之前開抗辯
    ，均屬無據，洵無足採，被上訴人主張之前開事實，自堪信為真實。
五、次查，上訴人抗辯被上訴人請求之部分租金已罹於時效一節，業經原審判決駁回
    被上訴人自七十九年三月一日起至八十五年三月二十九日止之相當於管理費之該
    部分請求，此部分被上訴人並未附帶上訴，自屬確定，已不在本院審理之範圍。
    從而，被上訴人依管理委員會決議及不當得利請求權，訴請上訴人給付自八十五
    年三月一日起至八十九年十二月三十一日止積欠停車位管理費之不當得利，共計
    十萬四千元及自起訴狀繕本送達之翌日即九十年三月二十七日起自清償日止之法
    定利息，為有理由。原審因此判命上訴人給付如數給付，並依被上訴人聲請供擔
    保為假執行之判決，核無不合，上訴意旨指摘原判決不當，求予廢棄改判，為無
    理由，應予駁回。另被上訴人依同一請求權基礎，追加請求上訴人應另給付自九
    十年一月一日起至九十一年六月三十日止之停車管理費，共計三萬二千四百元，
    及自被上訴人九十一年七月一日之補正訴狀送達翌日起即九十一年七月五日至清
    償日止之法定遲延利息之部分，亦屬有據，應予准許。
 六、因本案事證已臻明確，兩造其餘主張陳述及所提之證據，均毋庸再予審酌，附
     此敘明。
據上論結：本件上訴為無理由，追加之訴為有理由，依民事訴訟法第四百三十六條之
一第三項、第四百四十九條第一項、第七十八條，判決如主文。
中　　　華　　　民　　　國　　九十一　　年　　十二　　月　　三十　　日
　　　　　　　　　　　　　　　　 民事第二庭審判長法　 官　丁蓓蓓
　　　　　　　　　　　　　　　　　　　　　　　　 法　 官　劉素如
　　　　　　　　　　　　　　　　　　　　　　　　 法　 官　洪純莉
右為正本係照原本作成
不得上訴
中　　　華　　　民　　　國　　九十一　　年　　 十二　 月　　 三十　 　日
　　　　　　　　　　　　　　　　　　　　　　　法院書記官　黃慧怡
